臺灣新竹地方法院民事判決  
109年度訴字第690號
原      告  曹智詠(曹秋波之承受訴訟人)

訴訟代理人  曾桂釵律師
原      告  曹苾芬即曹秋波之承受訴訟人




被      告  曹苾媛  




訴訟代理人  吳啟玄律師
上列當事人間返還寄託物事件，本院於民國109年12月17日辯論
終結，判決如下：
    主      文
 被告應給付新臺幣柒拾參萬零捌佰捌拾貳元，及自民國一○九年
 五月三十一日起至清償日止，按年息百分之五計算之利息予曹
 秋波之繼承人曹智詠、曹苾芬、曹苾媛公同共有。
 訴訟費用由被告曹苾媛負擔。
 本判決第一項於原告曹智詠、曹苾芬即曹秋波之承受訴訟人以
 新臺幣貳拾肆萬肆仟元為被告曹苾媛供擔保後，得假執行。但
 被告如以新臺幣柒拾參萬零捌佰捌拾貳元為原告預供擔保，得
 免為假執行。 
    事實及理由
壹、程序方面：
一、按訴狀送達後，原告不得將原訴變更或追加他訴，但因情事
    變更而以他項聲明代最初之聲明者，不在此限，民事訴訟法
    第255條第1項第4款定有明文。查原告曹秋波起訴時原聲明
    第1項為：被告應給付原告730,882元，暨自起訴狀繕本送達
    翌日起至清償日止按年利率百分之5計算之利息（本院109年
    度竹司調字第131號卷（下稱調字卷）第1頁）。嗣因曹秋波
    死亡，原告承受訴訟後，於民國（下同）109年12月11日具
    狀變更前開聲明為：被告應給付730,882元予曹秋波之繼承
    人曹智詠、曹苾芬、曹苾媛公同共有，暨自起訴狀繕本送達
    翌日起至清償日止按年利率百分之5計算之利息（本院卷第1
    17頁）。原告前揭訴之變更，核與前揭規定相符，應予准許
    。
二、按當事人喪失訴訟能力或法定代理人死亡或其代理權消滅者
    ，訴訟程序在有法定代理人或取得訴訟能力之本人承受其訴
    訟以前當然停止；第168條、第169條第1項及第170條至前條
    之規定，於有訴訟代理人時不適用之。但法院得酌量情形，
    裁定停止其訴訟程序；第168條至第172條及前條所定之承受
    訴訟人，於得為承受時，應即為承受之聲明；聲明承受訴訟
    ，應提出書狀於受訴法院，由法院送達於他造。當事人不聲
    明承受訴訟時，法院亦得依職權，以裁定命其續行訴訟。民
    事訴訟法第170條、第173條、第175條第1項、第176條、第1
    78條分別定有明文。又按當事人一方死亡，其承受訴訟限於
    同一造之繼承人；屬於對造當事人之繼承人，關於原應承受
    該死亡當事人之訴訟上地位，應認為無訴訟上對立之關係而
    不存在，自非得為承受（最高法院63年度第4次民庭庭推總
    會決議、108年度台上字第1512號民事判決意旨參照）。原
    告曹秋波於109年6月28日死亡，此有戶籍謄本、繼承系統表
    為證（調字卷第51-52頁），依上開最高法院判決意旨，應
    由除被告外之全體繼承人即曹智詠、曹苾芬承受訴訟，曹智
    詠於109年7月20日具狀聲明承受訴訟（調字卷第49-50頁）
    ，原告曹苾芬經本院於109年9月24日以109年度訴字第690號
    民事裁定命其承受並續行訴訟（本院卷第85頁），合先敘明
    。
三、本件原告曹苾芬經合法通知，未於言詞辯論期日到場，核無
    民事訴訟法第386條各款所列情形，爰依被告之聲請，由其
    一造辯論而為判決。
貳、實體方面：
一、原告主張：
㈠、曹秋波與被告曹苾媛為父女關係，曹秋波前分別於106年6月2
    0日、7月6日、107年4月9日將新臺幣（下同，除有註明美金
    者外）730,882元（下稱系爭款項）、美金13,587.49元、70
    萬元匯入被告帳戶內，並將中國信託銀行存摺交予被告，委
    由被告保管。嗣曹秋波於107年8月間要求被告歸還保管之款
    項及存摺，被告返還存摺並於同年8月8日返還70萬元、8月9
    日返還美金13,587.49元，然迄今未返還系爭款項，依民法
    第474條第1項、第602條第1項、第603條規定起訴。
㈡、訴之聲明：
  ⒈被告應給付730,882元予曹秋波之繼承人曹智詠、曹苾芬、曹
    苾媛公同共有，暨自起訴狀繕本送達翌日起至清償日止按年
    利率百分之5計算之利息。
  ⒉訴訟費用由被告負擔。
  ⒊原告願供擔保，請宣告准予假執行。
二、被告答辯：
㈠、系爭款項為曹秋波贈與給被告，目的是請被告處理被告母親
    欲贈與被告台北市○○區○○路000巷0弄00號2樓房屋（下稱系
    爭房屋）裝修之用，並非交由被告保管，此從裝修公司之報
    價單金額與系爭款項相近可知。且被告曾與曹秋波於107年8
    月7日共同核對曹秋波存放於被告處之金錢及物品，並不包
    含系爭款項，曹秋波事後聲稱系爭款項消費寄託於被告，顯
    係因曹秋波仰賴原告曹智詠照顧，不得不配合原告曹智詠做
    此不實陳述。
㈡、答辯聲明：
  ⒈原告之訴駁回。
  ⒉訴訟費用由原告負擔。
  ⒊如受不利判決，被告願供擔保請免為假執行。
三、兩造不爭執事項：
　  原告曹智詠、原告曹苾芬、被告曹苾媛為兄弟姊妹，其父為
    曹秋波，曹秋波曾對被告曹苾媛提起侵占告訴，經臺灣新竹
    地方檢察署108年度偵字第12601號不起訴在案，曹秋波再議
    ，經高等檢察署發回續行偵查中。
四、本件爭點：  
　　原告請求被告給付730,882元予曹秋波之繼承人曹智詠、曹
    苾芬、曹苾媛公同共有，暨自起訴狀繕本送達翌日起至清償
    日止按年利率百分之5計算之利息，有無理由？
五、法院之判斷：
㈠、按稱寄託者，謂當事人一方以物交付他方，他方允為保管之
    契約。寄託物為代替物時，如約定寄託物之所有權移轉於受
    寄人，並由受寄人以種類、品質、數量相同之物返還者，為
    消費寄託。自受寄人受領該物時起，準用關於消費借貸之規
    定。寄託物為金錢時，推定其為消費寄託。民法第589條、
    第602條第1項、第603條分別定有明文。次按當事人主張有
    利於己之事實者，就其事實有舉證之責任，民事訴訟法第27
    7 條定有明文。主張法律關係存在之當事人，僅須就該法律
    關係發生所須具備之特別要件，負舉證之責任，至於他造主
    張有利於己之事實，應由他造舉證證明（最高法院48年台上
    字第887號民事判例要旨參照）。原告主張曹秋波分別於106
    年6月20日、7月6日、107年4月9日將系爭款項、美金13,587
    .49元、70萬元匯入被告帳戶內，委由被告保管，業據提出
    匯款申請書、交易憑證、匯款單、曹秋波手寫紀錄紙、LINE
    對話紀錄為證（調字卷第8-18頁），被告不否認原告確曾匯
    款美金13,587.49元、70萬元款項予被告保管，惟否認兩造
    間就系爭款項成立消費寄託關係，原告應就此有利於己之事
    實負舉證責任。
㈡、經查，曹秋波曾與被告於107年8月7日共同核對曹秋波存放於
    被告處之金錢及物品，並經雙方簽名確認，為被告所不否認
    。觀諸雙方手寫之紀錄紙（本院卷第97、129頁），第1點及
    第3點分別記載70萬元、美金13,587.49元之款項，並無任何
    有關系爭款項之記載。原告曹智詠於107年12月13日傳LINE
    向被告表示：爸要妳把寄放在妳那邊的錢全數歸還（調字卷
    第18頁）。曹秋波於108年3月5日以授權書說明系爭款項係
    請被告代為保管，曹秋波於107年10月22日至玉山銀行調出
    傳票後始確認系爭款項在被告帳戶內，然被告遲未返還，且
    無法與被告聯繫上等語，此有經本院公證處認證之授權書附
    於另案他字卷可佐（臺灣新竹地方檢察署108年他字第2885
    號卷第27-28頁）。又曹秋波於108年9月4日經公證人認證之
    代筆遺囑中記載：曹苾媛不但不將本人請他保管的錢歸還，
    甚至一一切斷與本人的聯繫等語（本院卷第127頁）。曹秋
    波另於警詢稱：（問：你當時為何會匯款730,882元至曹苾
    媛帳戶？你要做何用途？）我要給她保管，當時是我自己跟
    她說要將錢匯到她帳戶由她保管。（問：該筆金額是否與財
    產贈與有關？）不是，我只是要請我女兒代為保管，不是贈
    與給她。（問：是否為單純交由被告訴人代保管？）對等語
    （臺灣新竹地方檢察署108年度偵字第12601號卷（下稱偵字
    卷）第9-10頁）。經核上開證據資料與曹秋波稱系爭款項係
    交由被告保管，然其於107年8月7日核對款項時漏未發現，
    經一段時日始確悉系爭款項由被告保管乙情相符，應可採信
    。
㈢、次查，被告於107年3月2日以LINE表示：女兒（苾媛）於25/2
    /2018以台幣600萬元使用指定繼承方式買下母親（曹吳綾子
    ）所屬房屋（士林中正路399巷1弄25號2樓）。以後這600萬
    元將從01/03/2018起用於父親與母親的所有照護費用，包含
    ⒈士林修繕費用約69萬（由房屋所有人曹苾媛支付）等語（
    本院卷第77頁）。被告已於106年6月20日即收受系爭款項73
    0,882元，正倫空間裝修設計之估價單日期為107年3月3日（
    本院卷第13頁），已相隔約9月，又倘如被告所稱曹秋波贈
    與系爭款項係供被告裝修系爭房屋之用，如何能事先預知裝
    潢金額？又何以被告於LINE中稱要將其購買系爭房屋所支付
    之600萬元中，撥出69萬元支付裝修費用？此顯與常情有違
    。又被告於警詢自陳：（問：據告訴人曹秋波向警方證稱，
    其於106年6月20日、106年7月6日及107年4月9日等，分別委
    託你保管新台幣730,882元、美金135,87.49元及新台幣70萬
    元交給你保管是否有這件事？）他有把這3筆錢匯給我，叫
    我自己處理。（問：你所謂交給你處理，是否為曹秋波贈與
    給你？）我不懂是不是贈與。（問：曹秋波交付給你之後，
    你是如何保管？）美金13587.49元及70萬元整，這2筆錢已
    經於107年8月左右（時間無法確定），經由我父親提供銀行
    存摺給我，我再將錢存入，其中70萬部份是我帶著父親去存
    入他的帳戶，至於730,882元這一筆是我父親當初給我裝潢
    士林的舊屋，他說給我補貼的。（問：你父親是否有跟你說
    過，要你返還這筆730,882元？）他沒有親口跟我說過，但
    是他孫子曹元耀、曹元熹在107年的12月有用手機拍攝我父
    親對著鏡頭要跟我拿該筆錢的畫面，並且將該影片放在臉書
    上供大家觀看，我也是看到影像之後才知道我父親要跟我拿
    這一筆錢。（問：據曹秋波向警方證稱，其中1筆106年6月2
    0日新台幣730,882元，他向你索討返還，至今你仍將該筆金
    額佔為己用，未將款項歸還是否有此事？）我的認定是父親
    給我的，我並沒有占為己有。（問：既然你父親跟你索討這
    一筆錢，為何你不將該筆錢還給他？）我認為他已經給我了
    ，該筆錢就是我的了。（問：該筆款項是否為曹秋波贈與給
    你？）我不懂是不是贈與。我在107年6至8月間有陸續匯了1
    40萬元給父親，當時他並沒有跟我提到匯730,882元這一筆
    ，顯然他知道這筆錢是他要給我裝潢舊房子等語（108年度
    偵字第12601號卷第5-7頁），依被告前開陳述以觀，曹秋波
    是否有贈與之真意，曹秋波與被告間是否有就贈與之意思表
    示合致，均有不明，尚難遽認曾秋波有贈與被告系爭款項之
    事實。曾秋波前將系爭款項交予被告保管，然曾秋波既已提
    起本件訴訟請求被告返還系爭款項，顯可認其已無同意繼續
    由被告保管系爭款項之意思，被告復未能舉證說明其占有系
    爭款項之合法權源，曹秋波請求被告返還系爭款項，核屬有
    據。又查曹智詠、曹苾芬、曹苾媛為曹秋波子女，均未拋棄
    繼承，有查詢表可佐（本院卷第33頁），曹秋波生前對被告
    之消費寄託返還請求權之債權，應由全體繼承人所繼承，則
    原告依消費寄託之規定，請求被告返還系爭款項予曹秋波之
    全體繼承人，即屬有據，應予准許。
㈣、末按，「給付有確定期限者，債務人自期限屆滿時起，負遲
    延責任；給付無確定期限者，債務人於債權人得請求給付時
    ，經其催告而未為給付，自受催告時起，負遲延責任；其經
    債權人起訴而送達訴狀，或依督促程序送達支付命令，或為
    其他相類之行為者，與催告有同一之效力」、「遲延之債務
    ，以支付金錢為標的者，債權人得請求依法定利率計算之遲
    延利息」、「應付利息之債務，其利率未經約定，亦無法律
    可據者，週年利率為百分之5」，民法第229條第2項、第233
    條第1項前段及第203條分別定有明文。本件原告之請求，係
    以支付金錢為標的，未約定利率，且給付無確定期限，依上
    開規定，原告請求被告給自起訴狀繕本送達（109年5月20日
    寄存送達，有送達證書在卷可稽，見調字卷第29頁，依民事
    訴訟法第138條規定經10日即109年5月30日發生效力）翌日
    即109年5月31日起至清償日止，按年息百分之5計算之利息
    ，為有理由，應予准許。
㈤、綜上所述，原告依消費寄託之法律關係，請求被告返還730,8
    82元及自起訴狀繕本送達翌日即109年5月31日起至清償日止
    ，按年息5%計算之利息，予曹秋波之繼承人曹智詠、曹苾芬
    、曹苾媛公同共有，為有理由，應予准許。
六、兩造陳明願供擔保，分別聲請宣告假執行及免為假執行，經
    核於法均無不合，爰分別酌定相當擔保金額予以准許。
七、本件判決基礎之事證已臻明確，兩造其餘之攻擊防禦方法及
    所提證據，經審酌後核與判決結果不生影響。被告聲請傳喚
    其子徐品文等證據調查聲請，因本件判決基礎之事證已臻明
    確而無必要，併此敘明。
八、據上論結，原告之訴為有理由，依民事訴訟法第385條第1項
    前段、第78條、第390條第2項、第392條2項，判決如主文。
中　　華　　民　　國　　110 　年　　1 　　月　　20　　日
                  民事第二庭    法  官  林麗玉
以上正本係照原本作成。
如對本判決上訴，須於判決送達後20日內向本院提出上訴狀。併
繳納上訴裁判費。
中　　華　　民　　國　 110　　年　　1 　　月　  20  　日
                                書記官　郭春慧